最高法院民事裁定　　　　　　　九十六年度台抗字第五０四號
抗　 告 　人　台灣航業股份有限公司
兼法定代理人　丙○○
抗 　告 　人　甲○○
　　　　　　　乙○○
共　　　　同
訴 訟代理 人　游啟璋律師
　　　　　　　羅淑文律師
上列抗告人因與相對人中國航運股份有限公司間請求停止執行事
件，對於中華民國九十六年五月二十二日台灣高等法院裁定（九
十六年度聲字第一三八號），提起抗告，本院裁定如下：
    主  文
抗告駁回。
抗告訴訟費用由抗告人負擔。
    理  由
按原法院或審判長或抗告法院得在抗告事件裁定前，停止原裁定
之執行，民事訴訟法第四百九十一條第二項固定有明文，然係以
原裁定執行之結果將導致抗告人受不易回復之損害時，始應兼顧
其利益，許法院或審判長斟酌情形而為停止原裁定執行之裁定。
查相對人聲請台灣台北地方法院（下稱台北地院）以九十六年度
全字第一三號裁定，准其以新台幣（下同）五億四千三百六十二
萬九千六百十元或等值之上海商業儲蓄銀行可轉讓定期存單或上
海商業儲蓄銀行出具之同額保證書，為抗告人供擔保後，抗告人
台灣航業股份有限公司（下稱台灣航業公司）不得依其民國九十
六年二月九日董事會決議（下稱系爭董事會決議），與第三人陽
明海運股份有限公司（下稱陽明海運公司）進行換股之相關作業
。抗告人丙○○、甲○○、乙○○於確認系爭董事會決議無效訴
訟裁判確定前，不得就台灣航業公司與陽明海運公司換股之相關
事宜行使董事職權。惟依相對人於收受系爭裁定後所召開記者會
聲稱之內容：如執行系爭董事會決議，將使其減少四千一百萬餘
元之獲利，顯見相對人係以上開定暫時狀態處分達其保全金錢請
求之目的，於法已有未合。又台灣航業公司及陽明海運公司均屬
公股事業，兩家公司策略聯盟進行股份交換，係為發展國家重大
航運政策，進而增加兩家公司全體股東之利益，如率予禁止執行
系爭董事會決議，將造成兩家公司無法發揮聯盟功效，致國家重
大航運政策無法推動。倘不停止系爭裁定之執行，縱抗告人日後
獲本案勝訴判決，亦無意義。其已對系爭裁定提起抗告，為免遭
受難以回復之重大損害，爰聲請裁定停止系爭裁定之執行等語。
原法院係以：相對人於聲請本件定暫時狀態處分時，已一再主張
其因系爭董事會決議之執行所受股東權益減損，係包含獲利比例
及董監事席次取得之減損，相對人並非僅係為保全其金錢請求而
為本件定暫時狀態處分之聲請。且相對人已向台北地院提起本案
訴訟，請求確認系爭董事會決議無效。而抗告人就上揭假處分裁
定所提起之抗告，業經原審裁定駁回其抗告。又抗告人並未舉證
資以釋明系爭董事會決議之執行與國家航運發展政策間究有何關
聯，且於系爭董事會決議執行前，彼等尚非不能藉由其他合作經
營模式以達成該目的，是抗告人主張倘停止執行系爭董事會決議
，將難以推動國家航運政策，並造成台灣航業公司之其他股東權
益受有重大損害，即非可取。又倘停止執行上揭假處分裁定，抗
告人即得執行系爭董事會決議進行股份交換作業，則相對人日後
縱獲本案勝訴判決，仍將遭受難以回復之重大損害。因認抗告人
之聲請無理由，駁回其聲請。揆諸首揭說明，查無違背法令情事
。抗告論旨仍執陳詞，指摘原裁定不當，聲明廢棄，非有理由。
據上論結，本件抗告為無理由。依民事訴訟法第四百九十五條之
一第一項、第四百四十九條第一項、第九十五條、第七十八條，
裁定如主文。
中　　華　　民　　國　九十六　年　　七　　月　二十六　日
                      最高法院民事第六庭
                          審判長法官  許　朝　雄
                                法官  鄭　玉　山
                                法官  吳　麗　女
                                法官  袁　靜　文
                                法官  吳　謀　焰
      本件正本證明與原本無異
                                      書  記  官
中　　華　　民　　國　九十六　年　　八　　月　　三　　日
                                                Ａ
